最　高　行　政　法　院　判　決　　　　　　　　　　九十三年度判字第九六二號
　　再 審原 告　勞工保險局
　　代　表　人　史　哲
　　再 審被 告　甲○
右當事人間因勞保事件，再審原告對於中華民國九十一年五月九日本院九十一年度判
字第六九○號判決，提起再審之訴。本院判決如左：
　　主  文
再審之訴駁回。
再審訴訟費用由再審原告負擔。
　　理  由
一、按行政訴訟法第二百七十三條第一項第一款所謂適用法規顯有錯誤，係指原判決
    所適用之法規與該案應適用之法規相違背，或與解釋判例有所牴觸者而言。至於
    事實之認定或法律上見解之歧異，再審原告對之縱有爭執，要難謂為適用法規顯
    有錯誤，而據為再審之理由。同條項第十三款所稱發見未經斟酌之重要證物者，
    係指該證物在前訴訟程序中即已存在而當事人不知其存在，或雖知有此，而不能
    使用，現始發現或得使用者而言，並以如經斟酌可受較有利益之裁判者為限。若
    當事人知其存在，且無不能使用情形而未提出，或在前訴訟中已經提出者，均非
    現始發見之證物，不得據以提起再審之訴。
二、本件再審被告於民國六十七年六月五日轉投公務人員保險，嗣於八十七年十一月
    十六日向再審原告申請保留勞工保險年資及請領老年給付，經再審原告以八十七
    年十二月九日八七保給字第六○三三二九號書函核定不予保留原有勞工保險年資
    及否准所請老年給付。再審被告不服，循序提起本件行政訴訟，為本院九十一年
    度判字第六九○號判決撤銷再訴願決定、訴願決定及原處分。再審原告以原判決
    有行政訴訟法第二百七十三條第一項第一款規定情形，對之提起再審之訴。
三、經查原判決係以：本件再審原告以再審被告轉投公務人員保險當時，勞工保險條
    例並無勞工保險被保險人轉投公保得保留原有勞工保險年資之規定。六十八年二
    月修正該條例始增訂第七十六條有關勞工保險被保險人轉投公保得保留原有勞工
    保險年資之規定，依法律不溯及既往原則，無上開修正後規定之適用，乃核定不
    予保留原有勞工保險年資及否准所請老年給付。勞工保險監理委員會（下稱監理
    會）亦駁回再審被告之申請審議，訴願、再訴願決定遞予維持，固非無見。惟查
    勞工保險條例係以推行社會政策、保障勞工經濟收入安全之制度，該條例最初立
    法時，原無參加勞工保險後改參加公務人員保險得保留其原有勞保年資之規定，
    至六十八年修法時，立法院認勞工進修升等為公務員值得鼓勵，倘勞工參加勞保
    二、三十年後參加公保，其原繳勞保保費中含有老年給付準備金，轉業後至屆齡
    退休，喪失其全部已投勞保年資，以公保、勞保均係政府主辦之社會政策，不能
    剝奪勞工權益等情，乃於該條例第七十六條新增規定：「被保險人在保險有效期
    間，未曾領得現金給付者，於轉任公務員參加公務人員保險時，其原有勞保年資
    ，應予保留，於其年老依法退職時，應分別計算核發應得之老年給付。前項年資
    之保留及老年給付計算辦法，由中央主管機關擬訂，報請行政院核定之。」當時
    之主管機關內政部旋報經核定以六十八年十月十八日臺內社字第四○二八五號令
    發布勞工保險被保險人轉投公務人員保險其年資保留及老年給付計算辦法，於第
    二條第一項規定：「被保險人參加勞工保險一年以上，在保險有效期間，未曾領
    取現金給付者，於轉任公務人員參加公務人員保險後得由其本人或委託其服務單
    位，檢具勞工保險被保險人保留年資申請書暨公務人員保險證正背面影本向勞保
    局辦理原有勞保年資之保留。」其後復以上開條文對勞保轉投公保之規定限以未
    曾領取現金給付者為限，始能保留其原有勞保，惟勞保現金給付種類甚多，其給
    付金額不多，倘因曾領取低額現金給付，即不能保留其勞保，有悖制定該規定之
    精神，遂於七十七年修正該條例時，將該條第一項修正規定為：「被保險人於轉
    投軍人保險、公務人員保險或私立學校教職員保險時，不合請領老年給付條件者
    ，其依本條例規定參加勞工保險之年資，應予保留，於其年老依法退職時，得依
    本條例第五十九條規定標準請領老年給付。」綜上所述，勞工保險條例第七十六
    條第一項修正立法理由，既係以勞保之保險費原即含有老年給付準備金，為免轉
    為公保後至屆齡退休，而喪失其全部已投勞保年資，始修法增訂該條，立法目的
    係在保障勞工。現條文既明文規定原參加勞工保險而不合老年給付者，於其轉投
    軍人保險、公務人員保險或私立學校教職員保險時，其原參加勞工保險之年資，
    應予保留，於其年老依法退職時，請領老年給付，並未設有其他限制。則再審被
    告依法申請退職時如在七十七年勞工保險條例第七十六條修正之後，即有該規定
    之適用。其在投保公務人員保險之前，自五十五年九月至六十七年六月之原參加
    勞工保險年資，自應予保留，於其年老依法退職時，依勞工保險條例第五十九條
    規定標準請領老年給付，此與法律不溯及既往之問題係屬二事。本件再審原告以
    再審被告六十七年六月五日退保轉投公務人員保險時，並無得保留年資規定，而
    駁回其申請，對修正勞工保險法第七十六條第一項規定之適用，似有誤解，自有
    可議。一再訴願決定均未予糾正，亦不無疏略。再審被告執此爭執，應認為有理
    由等由，而將訴願、再訴願決定及原處分（含審定書）均予撤銷，由再審原告另
    為適法之處分，核無所適用之法規與該案應適用之法規相違背，或與解釋判例相
    牴觸情形。再審原告再審主張：依勞工保險被保險人轉投軍人保險、公教人員保
    險年資保留辦法第二條、第三條規定，保留年資之原因事實係再審被告轉投公保
    時，而非其退職請領老年給付或申請保留年資時。勞工保險條例增訂第七十六條
    ，並無使已失效之權利回復之特別明文規定，原判決以再審原告於七十七年勞工
    保險條例第七十六條修正後退職，即有該規定之適用，顯違反法律不溯及既往原
    則，且造成不同時點申請保留年資，其得否保留有不同結果之不合理情形及對勞
    保基金之財務結構產生重大影響等語。經核係就原判決上開法律見解為爭執，揆
    諸首揭規定，尚難執為原判決適用法規顯有錯誤之再審理由。本件再審原告再審
    之訴，顯無再審理由，應予駁回。
四、依行政訴訟法第二百七十八條第二項、第九十八條第三項前段，判決如主文。
中　　華　　民　　國　　九十三　　　年　　　七　　　　月　　二十三　　　日
                    最 高 行 政 法 院  第 一 庭
                                審 判 長 法  官　　　黃　綠　星
                                         法  官      林  茂  權
                                         法  官　　　蔡　進　田
                                         法  官　　　黃　璽　君
                                         法  官　　　廖　宏　明
右  正  本  證  明  與  原  本  無  異
　　　　　　　　　　　　　　　　　　　　 法院書記官　邱  彰  德
中　　華　　民　　國　　九十三　　　年　　　七　　　　月　　二十三　　　日
